【裁判字號】    94,上訴,4255
【裁判日期】    950116
【裁判案由】    毒品危害防制條例
【裁判全文】
臺灣高等法院刑事判決                94年度上訴字第4255號
上  訴  人  臺灣板橋地方法院檢察署檢察官
被      告  甲○○
                    （現另案於臺灣臺北監獄臺北分監執行中
上列上訴人因毒品危害防制條例案件，不服臺灣板橋地方法院94
年度訴字第1326號，中華民國94年10月19日第一審判決（起訴案
號：臺灣板橋地方法院檢察署94年度毒偵字第3158號），提起上
訴，並移送併案審理（臺灣板橋地方法院檢察署94年度毒偵字第
6644號），因被告為有罪陳述，經本院聽取當事人意見後，裁定
依簡式審判程序審判，判決如下：
    主  文
上訴駁回。
    事  實
一、甲○○曾於民國91年間，因犯偽造文書、贓物等罪，經臺灣
    板橋地方法院（原審判決誤載為本院，茲更正）判處有期徒
    刑三月、四月，定應執行刑有期徒刑六月，嗣因上訴不合法
    駁回確定，92年8月1日執行完畢。甲○○並曾於90年間因施
    用毒品案件，經臺灣板橋地方法院裁定送觀察、勒戒後，因
    認有繼續施用毒品之傾向，經同法院裁定送強制戒治，於91
    年10月19日強制戒治期滿執行完畢，經臺灣板橋地方法院檢
    察署檢察官以91年度戒毒偵字第513 號不起訴處分確定。其
    嗣又因犯連續施用第一級毒品罪及連續施用第二級毒品罪，
    經臺灣板橋地方法院於93年11月30日以93年度訴字第1077號
    判決，判處有期徒刑八月、六月，定應執行刑有期徒刑一年
    ，於94年1月10日確定。
二、詎甲○○猶不知悛悔，於上開強制戒治執行期滿後之五年內
    ，明知毒品海洛因、甲基安非他命各屬毒品危害防制條例規
    定禁止持有、施用之第一級毒品、第二級毒品（下各簡稱：
    海洛因、甲基安非他命，起訴書記載稱：安非他命，應係指
    安非他命類毒品之意），竟分別基於施用海洛因及施用甲基
    安非他命之概括犯意，於下述時地各連續施用海洛因及連續
    施用甲基安非他命多次：
    (一)自94年2月某日起至94年9月11日某時許止，先後在臺北縣
      中和市○○街34號5樓、同縣永和市○○路71號4樓等處，
      以將海洛因混入內有液體之針筒內再注射於手臂肌肉血管
      之方式，連續多次施用海洛因，平均每2日施用1次。
    (二)自94年2月某日起至94年9月11日某時止，先後在上揭同一
      地點，以將甲基安非他命置入玻璃球吸食器內燒烤後吸食
      其煙霧之方式，連續多次施用甲基安非他命，平均每2 日
      施用1次。
三、嗣先於94年4月11日23時40 分許，在臺北市○○區○○街與
    興隆路交岔路口，因甲○○駕駛車號FD-2810 號自用小客車
    違規闖紅燈，經警攔查，並發現車內有其持有之吸食器一組
    （內含微量甲基安非他命殘渣），而為警查獲，並扣得該吸
    食器一組（內含微量甲基安非他命殘渣），隨後經警於警詢
    中徵得其同意採取其尿液，經送鑑定結果，證實其尿液呈海
    洛因代謝物之嗎啡及甲基安非他命陽性反應。94年9月12 日
    23時15分許，甲○○因案遭通緝，為警在臺北縣永和市○○
    路查獲，並經警於警詢中徵得其同意採取其尿液，經送鑑定
    結果，證實其尿液又呈海洛因代謝物之嗎啡及甲基安非他命
    陽性反應。
四、案經臺北市政府警察局文山第二分局移送臺灣板橋地方法院
    檢察署檢察官偵查起訴，及臺北縣政府警察局永和分局報由
    臺灣板橋地方法院檢察署檢察官移送併案審理。
    理  由
壹、認定犯罪事實所憑之證據及理由：
    上訴人即被告甲○○於原審及本院審理時對於其前揭施用海
    洛因及施用甲基安非他命之犯罪事實，均坦承不諱，而被告
    先後經警於94年4月12日凌晨3時10分許至4時20分許及94年9
    月13日凌晨1時15分許至30 分許之警詢中採取之尿液，經分
    別送臺灣尖端先進生技醫藥股份有限公司、臺灣檢驗科技股
    份有限公司，皆以EIA酵素免疫分析法初步檢驗，以GC/MS氣
    相層析質譜儀法確認檢驗，檢驗結果，證實均呈嗎啡陽性反
    應及甲基安非他命（標明安非他命類）陽性反應，亦有前開
    二公司之濫用藥物檢驗報告及濫用藥物尿液檢驗報告各一份
    在卷可證（見94年度毒偵字第1209號卷第38頁、94年度毒偵
    字第6644號卷第7頁)，復有扣案之吸食器一組及卷附之扣押
    筆錄、扣押物品目錄表各一份、吸食器照片一幀附卷可佐（
    見94年度毒偵字第1209號卷第21至25頁），其中扣案之吸食
    器內之殘渣，經警以聯勤二０四 廠製造之毒品檢驗A包初步
    鑑定結果，確呈（甲基）安非他命反應之情，亦有臺北市政
    府警察局保安大隊查獲涉嫌毒品危害防治條例毒品初步鑑定
    報告單一紙在卷可證（見94年度毒偵字第1209號偵查卷第15
    頁）。又由於海洛因於人體內會代謝成嗎啡，因此涉嫌海洛
    因之吸食者係檢驗其尿液中之嗎啡反應等情，為本院職務上
    已知之事實，且被告亦供認其施用者為海洛因，則被告施用
    與嗎啡有關之毒品應為海洛因之事實，亦堪以認定。綜上，
    被告之自白核與事實相符。本件事證明確，被告施用海洛因
    及施用甲基安非他命之犯行，均洵堪認定。
貳、論罪科刑部分：
一、查被告有事實欄一所示施用毒品經送觀察、勒戒及強制戒治
    之前科紀錄，有本院被告前案紀錄表及臺灣板橋地方法院檢
    察署全國施用毒品案件紀錄表各一份在卷可證，其於上開強
    制戒治執行完畢後五年內，各為施用海洛因及施用甲基安非
    他命之行為，依毒品危害防制條例第二十三條第二項之規定
    ，應依法追訴處罰。核被告施用海洛因之行為，均係犯毒品
    危害防制條例第十條第一項之施用第一級毒品罪。被告施用
    甲基安非他命之行為，則均係犯毒品危害防制條例第十條第
    二項之施用第二級毒品罪。被告施用海洛因及施用甲基安非
    他命時之持有海洛因、甲基安非他命之行為，各為高度之施
    用行為所吸收，均不另論罪。被告先後多次施用海洛因犯行
    及先後多次施用甲基安非他命犯行，手法各自雷同，分別觸
    犯犯罪構成要件相同之罪名，顯係各基於概括犯意反覆實施
    ，均為連續犯，依刑法連續犯之規定各論以一罪，並均加重
    其刑。被告於94年4月11 日本案第一次為警查獲後之施用海
    洛因及施用甲基安非他命犯行，雖未經檢察官於起訴書犯罪
    事實欄內載明，然於本院業經檢察官併案移送審理，且與被
    告在94年4月11 日以前原被訴並成罪之施用海洛因及施用甲
    基安非他命犯行，各有連續犯之裁判上一罪關係，均為起訴
    效力所及，本院自應併予審理。被告所犯上開二罪，犯意各
    別，行為互異，應分論併罰。
二、被告前曾於91年間，因犯偽造文書、贓物等罪，經臺灣板橋
    地方法院判處有期徒刑三月、四月，定應執行刑有期徒刑六
    月，嗣因上訴不合法駁回確定，92年8月1日執行完畢，有本
    院被告前案紀錄表一份在卷可考，五年以內再犯有期徒刑以
    上之上揭二罪，均為累犯，皆依刑法累犯之規定，遞加重其
    刑。
三、原審依據上述事證，適用毒品危害防制條例10條第1項、第2
    項、刑法第11條、第56條、第47條、第51條第5款 (贅引第9
    款）之規定，認被告分別成立連續施用第一級毒品罪、連續
    施用第二級毒品罪，累犯，並審酌被告前曾犯施用毒品罪，
    業經強制戒治執行完畢釋放，仍未戒斷施用毒品之惡習，竟
    再為本件施用毒品犯行，顯見其不思悔改，及其犯後坦承犯
    行，而其施用毒品行為於本質上係屬自我戕害行為，反社會
    性之程度應屬較低等一切情狀，分別量處有期徒刑玖月、柒
    月，並定其應執行之刑為有期徒刑壹年貳月，復說明扣案之
    吸食器內之甲基安非他命殘渣（量微無法驗重），被告雖否
    認為其所有，惟既屬第二級毒品，且係本件查獲之毒品（為
    被告持有中查獲)，依毒品危害防制條例第18條第1項前段規
    定，宣告沒收銷燬之，扣案之吸食器一組，因被告始終否認
    為其所有，不併予宣告沒收。經核原審判決認定事實及適用
    法律尚無不合，量刑方面，亦無不當，應予維持。
四、檢察官上訴意旨略以：原審未及審酌被告於93年11月30日後
    之某時起至94年9月13日1時15分許為警採尿回溯26、96小時
    內某時止之施用海洛因及施用安非他命之犯行，指摘原判決
    認事用法不當等語。惟查：(1)被告於94年4月11 日本案第一
    次為警查獲後迄同年9月11 日止之施用海洛因、甲基安非他
    命犯行，業經原審於審判期日訊明被告 (見原審卷第64頁）
    ，且併予審究，為原審判決記載明確（見原審判決事實欄一
    及理由欄四），檢察官未查，誤為未予審究，已有疏忽。(2)
    本案公訴事實原係認被告於93年11月30日後之某時起至94年
    2 月某日之前，亦有連續施用海洛因及連續施用甲基安非他
    命之犯行，惟因於施用海洛因及施用甲基安非他命者之尿液
    中得檢驗出嗎啡、甲基安非他命陽性反應之時限，約各為進
    入人體後之約26小時許、96小時許，早經行政院衛生署藥物
    食品檢驗局先後以藥檢壹字第8114885 號函、藥檢壹字
    第001156號函述明綦詳，被告復於原審明確供稱：其於前案
    判決後係於94年2 月某日再度開始施用毒品等語，因就被告
    於警詢、偵查中所稱之93年11月30 日後之某時起至94年2月
    某日之前之施用毒品犯行，被告於原審審理時明確否認，且
    非上揭驗尿鑑定報告所可證明者，就被告於原審未坦承之93
    年11月30日後之某時起至94年2 月某日之前止之施用毒品犯
    行部分，因無足夠之證據為憑，自難為有罪之認定，原審蒞
    庭檢察官爰於原審審判期日當庭將原起訴之被告連續施用海
    洛因及連續施用甲基安非他命犯罪事實之起始日更正為94年
    2 月某日（以上見原審卷第63、65頁），是就被告於93年11
    月30日後之某時起至94年2 月某日之前之施用毒品犯嫌部分
    ，原審蒞庭檢察官已不請求法院判決，原審判決對此亦有所
    說明（見原審判決理由欄四）。現原審檢察官並未提出任何
    有足以證明被告於93年11月30日後之某時起至94年2 月某日
    之前止，確有連續施用洛因及連續施用甲基安非他命犯罪事
    實之新證據，且未查覺原審蒞庭檢察官已縮減更正起訴事實
    ，而遽謂原審未就此部分併予審究，亦有未當。綜上，檢察
    官上訴核屬無理由，應予駁回。
據上論斷，應依刑事訴訟法第368條、第364條、第273 條之1第1
項，判決如主文。
本案經檢察官陳維練到庭執行職務。
中    華    民    國    95    年    1     月    16    日
                  刑事第十二庭  審判長法  官  李文成
                                      法  官  官有明
                                      法  官  王復生
以上正本證明與原本無異。
第一級毒回部分如不服本判決，應於收受送達後十日內向本院提
出上訴書狀，其未敘述上訴之理由者並得於提起上訴後十日內向
本院補提理由書（均須按他造當事人之人數附繕本）。
第二級毒品部分，不得上訴。
                                      書記官  王宜玲
中    華    民    國    95    年    1     月    23    日
附錄：本案論罪科刑法條全文
毒品危害防制條例第10條
施用第 1 級毒品者，處六月以上五年以下有期徒刑。
施用第 2 級毒品者，處三年以下有期徒刑。


司法院資訊處製作；財團法人民間司法改革基金會備份。
